# 陈版主：替原股东承担债务方式收购股权长期投资初始如何计量

提问人：奔跑城里 时间：2017-01-17 22:14:09
版主您好： 交易背景：甲公司拟收购A公司，A公司注册资本 9000 万元、A公司的关联方B公司（同一实质控制人）欠A公司 6000 万元；甲公司与A公司不存在任何关联关系。 甲公司与A公司股东（自然人）签订股权收购协议，协议约定：甲公司支付给A公司股东现金 7000 万元、并且甲公司替B公司偿还B公司欠A公司 6000 万元后，甲公司获得A公司100%股权。 问题：甲公司长期股权投资初始成本如何计量？ 项目组讨论：观点 1 ：甲公司对A公司的长期股权投资初始金额 7000 万元，另外替B公司偿还债务视同对B公司的捐赠计入“营业外支出”。 观点 2 ：企业合并成本包括购买方为进行企业合并支付的现金和承担的债务。 烦请版主给予分析，谢谢！

回答人：chenyiwei
观点 2 合理。首先这些事项是整体的一揽子交易，不能单独分拆出“捐赠”，否则难以解释。站在A公司股东（包括与其实质上一体的B公司）的角度，从该交易中获得了 7000 万元现金和 6000 万元的债务豁免，实际获得的利益总额为 13000 万元，这就是甲公司为取得对A公司的控制权而付出的对价，也就是A公司的合并成本。